【裁判字號】    91,訴,2204
【裁判日期】    920409
【裁判案由】    公共危險
【裁判全文】
臺灣板橋地方法院刑事判決                        九十一年度訴字第二二四號
    公  訴  人  臺灣板橋地方法院檢察署檢察官
    被      告  甲○○
右列被告因公共危險案件，經檢察官提起公訴（九十一年度偵字第五一八七號），本
院判決如左：
    主  文
甲○○無罪。
    理  由
一、公訴意旨略以：被告甲○○明知設置於台北縣三重市○○路○段三十七號前之提
    款機，為合作金庫銀行股份有限公司東三重分公司（下稱合庫）所有，竟基於放
    火之故意，於民國九十一年三月六日十四時許，將裝有塑膠衣架之塑膠袋置於該
    提款機前，當作導火線，再以自備之打火機點燃該塑膠袋，該塑膠袋上火苗燃起
    燒燬該提款機壓克力材質面板，致無法看到螢幕畫面，已造成具體之危險，而致
    生公共危險。甲○○見著火後即逃離現場。嗣為合庫員工乙○○○發覺後，撲滅
    火勢，再報警循線查獲上情，並扣得甲○○所有之打火機乙個。因認被告甲○○
    所為，係犯刑法第一百七十五條第一項之放火燒燬住宅等以外他人所有物罪嫌。
二、公訴人認被告甲○○涉有上開犯嫌係以：被告甲○○於警偵訊時之自白，及證人
    乙○○○證述：伊看到系爭提款機位置冒出濃煙後，立刻拿滅火器滅火，發現燃
    燒物為系爭衣架及塑膠袋；系爭提款機面板壓克力材質部分壞掉，已無法看到螢
    幕畫面，提款機不鏽鋼材質部分則被燻黑；該提款機後方為合庫內部，當時有人
    在該內部辦公等語相符。而被告放火燃燒上開塑膠袋及衣架以燒燬系爭提款機壓
    克力材質面板之地點，為合庫提款機前，為多數不特定人往來之處，且該提款機
    後方即合庫內部，當時有人在該內部辦公，而系爭塑膠袋上火苗燃起燒燬該提款
    機壓克力材質面板，致無法看到提款螢幕畫面等情，亦據證人乙○○○指證明確
    ，並有勘驗筆錄一紙、合庫監視錄影帶一捲及照片六幀在卷可稽，因認被告甲○
    ○行為，已造成具體之危險，而致生公共危險，為其主樣論據。訊據被告甲○○
    固坦承以打火機點燃塑膠袋不諱，惟堅決否認放火致生公共危險之罪嫌，辯稱：
    那時喝很多酒，為甚麼這麼做，我也不知道等語。
三、按犯罪事實應依證據認定之，無證據不得推定其犯罪事實。又不能證明被告犯罪
    或其行為不罰者，應諭知無罪之判決，刑事訴訟法第一百五十四條、第三百零一
    條第一項分別定有明文。又刑法放火罪所稱之燒燬，係指火力燃燒，喪失物之效
    用而言，必須其物喪失主要效用，始得謂放火既遂；又刑法第三百五十四條之毀
    損罪，亦以使所毀損之物，失其全部或一部之效用，始足當之，最高法院七十六
    年度臺上字第八二三○號判決、四十七年度臺非字第三十四號判例分別足資參照
    。且刑法第一百七十五條第一項、第三百五十四條之罪，均不罰及未遂，若行為
    人著手放火燒他人非屬刑法第一百七十三條、第一百七十四條之物，而未至喪失
    主要效用之程度，因無處罰未遂之明文，自仍屬刑事不罰之行為。又按，刑法第
    一百七十五條第一項之放火燒燬他人所有物，須致生公共危險，雖此公共危險只
    須發生實害之蓋然性為已足，惟如放火結果未發生具體公共危險，除觸犯他罪名
    外，不成立該條項之罪（最高法院四十七年度台上字第一三四五號判決、七十二
    年度台上字第二五三二號判決分別參照）。
四、經查：
（一）本件公訴人起訴被告甲○○於九十一年三月六日十四時許，將裝有塑膠衣架之
      塑膠袋置於該提款機前，當作導火線，再以自備之打火機點燃該塑膠袋，該塑
      膠袋上火苗燃起燒燬該提款機壓克力材質面板，致無法看到螢幕畫面，因認被
      告甲○○之所為已造成具體之危險，而致生公共危險。其所憑之證據係以證人
      乙○○○證述：伊看到系爭提款機位置冒出濃煙後，立刻拿滅火器滅火，發現
      燃燒物為系爭衣架及塑膠袋；系爭提款機面板壓克力材質部分壞掉，已無法看
      到螢幕畫面，提款機不鏽鋼材質部分則被燻黑；該提款機後方為合庫內部，當
      時有人在該內部辦公等語相符。惟查，觀諸上開證人乙○○○於警訊及偵查中
      所述，及現場提款機毀損照片（見偵查卷第六、七、八頁照片六張），被告甲
      ○○所放火燒毀者，僅係其當作導火線之裝有塑膠衣架之塑膠袋而已，系爭合
      作金庫提款機面板壓克力材質部分僅係遭火燻黑，無法看到螢幕畫面，及提款
      機底部外殼不鏽鋼材質部分亦僅為火燻黑，該提款機本身尚未達於喪失主要效
      用之程度。是被告甲○○之放火行為應尚未達於燒燬他人所有物之既遂程度。
（二）依證人乙○○○證述：伊看到系爭提款機位置冒出濃煙後，立刻拿滅火器滅火
      ，並將火撲滅。而被告放火燃燒上開塑膠袋及衣架，僅係使系爭提款機壓克力
      材質面板燻黑，致無法看到提款螢幕畫面及將提款機底部不鏽鋼外殼燻黑等情
      ，尚未達於侵害不特定多數人之生命、身體或財產安全之危險，而其加害他人
      之程度亦未達至非其所能預為控制、且亦不能逆料者，其放火之火力，並未有
      波及不定多數人之生命身體財產之虞，實難認被告之行為，該當本條項之致生
      公共危險構成要件。此外，復查無其他積極證據足認被告確有放火燒燬他人所
      有物，致生公共危險之虞之犯行，被告所為，仍屬刑事不罰之行為。揆以前開
      說明意旨，自應為被告無罪之諭知。
據上論斷，應依刑事訴訟法第三百零一條第一項，判決如主文。
本案經檢察官楊雅清到庭執行職務
中      華      民      國    九十二    年      四      月      九      日
                                  臺灣板橋地方法院刑事第一庭
                                      法  官   胡 堅 勤
右正本證明與原本無異。
如不服本判決，應於判決送達後十日內，向本院提出上訴狀。
                                      書記官   劉 文 美
中      華      民      國    九十二    年      四      月      九      日


司法院資訊處製作；財團法人民間司法改革基金會備份。
